【裁判字號】    92,交聲,84
【裁判日期】    920806
【裁判案由】    聲明異議
【裁判全文】
臺灣嘉義地方法院交通事件裁定                      九十二年度交聲字第八四號
    原處分機關  交通部公路總局嘉義區監理所
    異  議  人
    即受處分人  甲○○
右列異議人即受處分人因違反道路交通管理處罰條例案件，對於原處分機關即交通部
公路局嘉義區監理所中華民國九十二年三月二十五日所為之處分（嘉監裁字第裁七○
－Ｌ00000000號裁決書）聲明異議，本院裁定如左：
    主  文
原處分撤銷。
甲○○不罰。
    理  由
一、聲明異議意旨略為：(1)受處分人即異議人甲○○（下稱異議人）於民國（下同）
    九十二年二月十四日（週五）上午九時二十五分許，駕駛ＲＺ─八九○五號自用
    小貨車（下稱前揭小貨車），沿嘉義市○○路由北向南行駛，途經南京路四○九
    號南京郵局前，與同向之林全元所騎之腳踏車發生擦撞，致林全元人車倒地，受
    有右顴骨挫傷瘀血併皮膚摩裂傷出血、右踝部挫瘀傷併摩裂傷出血、左小腿脛部
    瘀腫、右無名指瘀腫、上唇右邊摩擦傷出血等傷害；嗣嘉義市警察局交通隊員警
    蔡安派及陳明於九十二年二月十八日，以嘉市警交字第Ｌ00000000號違
    規通知單，舉發異議人有「肇事致林全元受傷逃逸（本院按原載為肇事逃逸致林
    全元受傷）」之違規，並經原處分機關即交通部公路局嘉義區監理所（原處分機
    關）於九十二年三月二十五日，認為異議人有前開違規，按道路交通管理處罰條
    例第六十二條第一項之規定，以嘉監五字第裁七○─Ｌ00000000號裁決
    書裁決異議人「吊銷駕駛執照，終生禁考」之處分；(2)但異議人當時確實無逃逸
    ，並無規避肇事責任意圖；故原處分機關之前開裁決書實屬無據，應予撤銷等語
    。
二、經查：
  (一)本件異議人於前揭時間，駕駛前揭小貨車，行至前揭郵局前，與同向之林全元所
    騎之腳踏車發生擦撞，致林全元人車倒地，受有前揭傷害；嗣嘉義市警察局交通
    隊員警依前揭違規通知單，舉發異議人有「肇事致林全元受傷逃逸」之違規，並
    經原處分機關亦認為異議人有前開違規，依道路交通管理處罰條例第六十二條第
    一項之規定，以前揭裁決書裁決異議人「吊銷駕駛執照，終生禁考」之處分等情
    ，業據異議人陳明在卷，並有違規通知單、裁決書等件附卷可稽，且經本院依職
  權調閱異議人因本件事故所涉過失傷害罪嫌之台灣嘉義地方法院檢察署九十二年
    度偵字第一九五九號案件全部卷宗（含嘉義市警察局第一分局嘉市警一刑字第九
    二○○二三四五八號警卷）查明屬實，堪信為真正。
  (二)其次，(1)異議人於警訊時供稱：「當時（指九十二年二月十四日上午九時二十五
    分許）我駕駛ＲＺ─八九○五號自小貨車，對方騎腳踏車，我是沿南京路內側車
    道北向南行駛至肇事地點時，我才看見對方在我車右前方，當時我與對方併行時
    ，對方忽然向左側行駛，致前輪與我車右後車身擦撞而肇事」、「肇事後對方人
    車摔倒，腳被腳踏車壓著，由郵局裡面有一位年輕人出來，將傷者扶起來，我就
    將腳踏車移至路邊，該傷者自行走到郵局前坐著，我詢問對方要帶至醫院就醫，
    對方回答不用，要自己回家敷藥，當時我問對方，要帶對方到醫院就醫，共問了
    四次，對方均回答不用，我在現場站了約十分鐘，我跟對方說，你如果不到醫院
    治療，我要離開了，對方跟我點頭後，我就離開了。」等語（見前揭警卷第一頁
    背面及第二頁），而林全元於警訊時亦陳稱：「我於九十二年二月十四日九時二
    十五分許，騎腳踏車沿南京路北向南行駛外側車道至南京路四○九號前（郵局）
    ，因路旁有違規停車（車號不明），故我車即向左閃避至肇事地點時，左後方有
    部小貨車駛來，該車擦撞到我車左手把，造成我人車倒地而肇事」、「肇事後我
    人車倒地，對方車輛兩個人下車，將我人車皆移到郵局前，其中一人問我要不要
    到醫院，我告訴對方若到醫院怕我家人不知道會擔心，然後我就感到頭暈，靠在
    圍牆休息，對方就趁機離去。」等語在卷（見前揭警卷第三頁背面），顯見本件
    異議人於車禍後，確實有對傷者林全元施以即時照顧與救護，換言之，若異議人
    存有逃逸之心，實不須下車查看傷者。(2)再參諸前揭車禍之時地為星期五上午九
    時二十五分許之郵局前，人車不少，有現場照片二張在卷可稽（見前揭警卷第十
    頁），則異議人下車看顧林全元後，若再逃離現場，定為現場民眾記下車牌號碼
    報警查緝，堪信異議人當不至於為如此之逃逸行為。(3)又承辦本件車禍之嘉義市
    警察局第一分局僅將異議人所涉之過失傷害罪嫌移送前揭檢察署偵辦，並未移送
    肇事逃逸罪嫌之情，業經本院查閱前揭警偵卷無訛，有移送書及不起訴處分書各
    一份在卷可稽（見本院卷第七頁、第二十頁、第二十一頁）；另本院函查結果，
    嘉義市警察局第一分局復表示：「經查，本案甲○○暨被害人林全元調查筆錄中
    均指稱：肇事當時蕭嫌確實有下車查看，並將林某及腳踏車扶至路旁；且蕭嫌亦
    曾詢問被害人林全元是否就醫等情，應無肇事逃逸遺棄之實」等語在卷，有該分
    局九十二年七月四日嘉市警一刑字第○九二○○三○○四六號函一紙附於本院卷
    可佐（見本院卷第十九頁），可見本件車禍之承辦警察及檢察機關亦不認為異議
    人涉犯肇事逃逸罪嫌。
  (三)綜上，本院依憑現有資料並無法認定異議人有肇事逃逸行為，此外，復無其他積
    極證據足以證明異議人有原處分機關所認定之逃逸或其他之違規情事，原處分機
    關遽對異議人為前開裁決，即難認為允當，應認本件異議為有理由，自應由本院
    將原處分撤銷，以資適法。
據上論結，應依道路交通管理處罰條例第八十七條第二項、道路交通案件處理辦法第
二十條前段，裁定如主文。
中      華      民      國      九十二      年     八     月    六      日
                                臺灣嘉義地方法院交通法庭
                                    法  官  盧  鳳  田
右正本證明與原本無異。
如不服本裁定，應於裁定送達後五日內向本院提出抗告狀（應附繕本）。
中      華      民      國      九十二      年     八     月    六      日
                                    書記官  林  秀  惠


司法院資訊處製作；財團法人民間司法改革基金會備份。
